【裁判字號】    97,交上易,1851
【裁判日期】    971209
【裁判案由】    過失傷害
【裁判全文】
臺灣高等法院臺中分院刑事判決      97年度交上易字第1851號
上  訴  人  臺灣臺中地方法院檢察署檢察官
上  訴  人
即  被  告  丙○○
                    號
                    之2號
上列上訴人因過失傷害案件，不服臺灣臺中地方法院97年度交易
字第462號中華民國97年8月21日第一審判決（起訴案號：臺灣臺
中地方法院檢察署97年度偵字第10980號），提起上訴，本院判
決如下：
    主  文
原判決撤銷。
丙○○因過失傷害人，處有期徒刑肆月，如易科罰金，以新臺幣
壹仟元折算壹日。緩刑肆年，應於緩刑期內依附件調解書內容履
行。
    事  實
一、丙○○未考領重型機車駕駛執照，竟於民國（下同）九十七
    年一月九日晚上九時十二分許，騎乘車牌號碼PM5-381號重
    型機車，沿臺中縣大肚鄉○○路由南往北方向行駛，途經大
    肚鄉○○路一六四號前時，本應注意車前狀況，並隨時採取
    必要之安全措施，而依當時天候晴，夜間有照明，路面為柏
    油、乾燥、無缺陷及無障礙物，視距良好，又無不能注意之
    情形，詎其能注意，竟疏未注意車前狀況，猶貿然行駛，因
    而自後撞擊在前方行走於路面邊線外之行人丁○○，致使丁
    ○○倒地，因而受有第一腰椎粉碎性骨折、左第五趾近端指
    骨骨折等傷害。
二、案經丁○○訴由臺中縣警察局烏日分局報請臺灣臺中地方法
    院檢察署檢察官偵查起訴。
    理  由
一、訊之被告丙○○固坦承未考領重型機車駕駛執照，而於前開
    時地，無照騎乘車牌號碼PM5-381號重型機車，然矢口否認
    有何過失傷害犯行，辯稱：伊並沒有撞到告訴人丁○○，並
    無過失云云。惟查上開時地，告訴人丁○○從臺中縣大肚鄉
    ○○路一六四號附近全家便利商店買便當出來，穿著一件粉
    紅色外套，並走在路邊（機車優先道的外面）欲返回同在一
    邊之住處，惟遭被告騎乘機車未煞車從後面撞擊，因而倒地
    受傷等情，業據證人即告訴人丁○○於原審審理時具結證述
    綦詳，證人即處理本件車禍現場之警員乙○○於本院亦結證
    稱：「是因為線上巡邏才發現 (本件車禍)，到場時被告在
    現場，被害人也在現場」、「那時他們二人都有受傷，我們
    通知救護車將他們送到醫院去」、「被告有承認跟告訴人發
    生車禍」等語 (本院卷第44頁)，佐以本案警卷內附之道路
    交通事故現場圖、道路交通事故調查報告表（一）（二）、
    現場及機車照片計十一張、告訴人提出之光田綜合醫院診斷
    證明書一紙，足認被告確係無照騎乘上開重型機車，撞倒告
    訴人，使之身體受有第一腰椎粉碎性骨折、左第五趾近端指
    骨骨折等傷害。按汽車行駛時，駕駛人應注意車前狀況，並
    隨時採取必要之安全措施，道路交通安全規則第九十四條第
    三項定有明文。經查本件被告於前開時地騎乘上開機車，本
    應注意遵守上開規定，而依當時天候晴，夜間有照明，路面
    為柏油、乾燥、無缺陷及無障礙物，視距良好，有上開道路
    交通事故調查報告表（一）附卷可查，足認其無不能注意之
    情形，而依被告於原審陳稱：「我不知道我有撞到告訴人，
    ‧‧‧，有沒有撞到告訴人我也不清楚」等語 (原審卷第9
    頁背面)，顯然，被告於肇事前，其騎乘該重型機車，並未
    注意車前狀況，猶貿然行駛，因而肇事，致告訴人受有上述
    傷害，足見被告確有過失，且其過失行為與告訴人受傷間具
    有相當因果關係。是被告上開所辯，無非事後卸責之詞，不
    足採信。事證明確，其過失傷害犯行堪以認定。
二、核被告丙○○所為，係犯刑法第二百八十四條第一項前段之
    過失傷害罪。被告無重型機車駕駛執照仍騎乘上開機車，因
    而致告訴人受傷，依法應負過失傷害罪責，依道路交通管理
    處罰條例第八十六條第一項規定，應加重其刑。另查臺中縣
    警查局道路交通事故肇事人自首情形紀錄表固記載「本件報
    案人或勤指中心轉來資料未報明肇事人姓名，處理人員前往
    傷者就醫之醫院處理時，肇事人在場，並當場承認為肇事人
    」等語（警卷第26頁)，惟證人乙○○於本院到庭結證稱：
    「（檢察官問：到現場時有詢問被告有關車禍的事情嗎？）
    沒有，因為被告當時受傷意識不清楚，所以我就叫救護車將
    他們送到醫院」、「（檢察官問：後來你到沙鹿光田醫院製
    作筆錄嗎？）沒有，是等被告出院以後，才到分駐所來做筆
    錄，是我們通知被告來的，我們有留電話給他叫他出院跟我
    們聯絡」、「（檢察官問：被告在沙鹿光田醫院你們有去醫
    院詢問他車禍發生的情況嗎？）他說往北方騎，結果他沒有
    注意到被害人」、「（受命法官問：你到醫院問被告之前是
    否已經知道是被告肇事？）知道」等語，由此可知，警員乙
    ○○於本件車禍發生後，前往醫院就詢被告前，既已知悉被
    告騎乘機車撞傷告訴人，則縱被告於該警員到醫院詢問時，
    承認伊騎機車肇事，亦難認可成立自首。被告上訴主張其有
    自首，指摘原判決判刑過重，為不當，雖無理由。惟原審判
    決以被告有自首情形，並依刑法第六十二條減輕其刑，顯有
    違誤。而被告既未領有駕駛執照，仍騎乘機車上路，並不遵
    守交通法規，顯然視法律為無物，藐視他人行的安全，且事
    後矢口否認犯行，惡性非輕，宜從重量刑，以資懲儆，原審
    未察，從輕量處被告有期徒刑三月，尚嫌過輕，亦屬可議，
    自無可維持。檢察官上訴，指摘原判決量刑過輕之不當，為
    有理由，自應由本院撤銷改判。爰審酌被告係無照駕駛，其
    過失程度，告訴人所受傷害程度與被告於案發後否認犯行，
    態度尚非良好，迨本院審理中始與告訴人達成和解等一切情
    狀，量處有期徒刑四月，並諭知易科罰金之折算標準。
三、末查被告前未曾因故意犯罪受有期徒刑以上刑之宣告，有臺
    灣高等法院被告前案紀錄表一份在卷可按，其偶因一時疏失
    及失慮而觸犯本件刑章，犯後業已與被害人達成和解（經被
    告提出臺中縣大肚鄉調解委員會調解書影本一份附卷），賠
    償損害，本院認經此偵審程序並刑之宣告後，被告應知所警
    惕，而無再犯之虞，因認暫不執行其刑為當，爰依刑法第七
    十四條第一項第一款規定，予以宣告緩刑四年，用啟自新。
    又本院為督促被告確實履行和解條件，認有依照刑法第七十
    四條第二項第三款規定，命被告履行附件調解書所示之和解
    條件之必要，而併為此附負擔之宣告（被告如有違反所定負
    擔未履行賠償，且情節重大者，依刑法第七十五條之一第一
    項第四款之規定，撤銷緩刑宣告，執行宣告刑，併予敘明）
    。
四、據上論結，應依刑事訴訟法第369條第1項前段、第364條、
    第299條第1項前段、道路交通管理處罰條例第86條第1項，
    刑法第284條第1項前段、第41條第1項前段、第74條第1項第
    1款、第2項第3款，刑法施行法第1條之1，判決如主文。
本案經檢察官甲○到庭執行職務。
中    華    民    國    97    年    12    月    9     日
            刑事第四庭  審判長法  官  洪  耀  宗
                              法  官  劉  登  俊
                              法  官  許  文  碩
以上正本證明與原本無異。
不得上訴。
                              書記官  蕭  玉  真
中    華    民    國    97    年    12    月    9     日


司法院資訊處製作；財團法人民間司法改革基金會備份。
